最高法院刑事判決　　　　　　　　九十六年度台非字第四八號
上　訴　人　最高法院檢察署檢察總長
被　　　告　甲○○
上列上訴人因被告違反肅清煙毒條例案件，對於台灣高等法院高
雄分院中華民國八十六年十一月二十日終審確定判決（八十六年
度上訴字第二二五０號，起訴案號：台灣高雄地方法院檢察署八
十六年度偵字第四００號），認為部分違法，提起非常上訴，本
院判決如下：
    主  文
原判決及初審判決關於諭知累犯部分均撤銷。
甲○○所犯連續施用毒品罪，處有期徒刑年貳月。
    理  由
非常上訴理由稱：「按判決不適用法則或適用不當者，為違背法
令；依法應於審判期日調查之證據未予調查者，其判決當然違背
法令，刑事訴訟法第三百七十八條、三百七十九條第十款分別定
有明文。又刑法上所謂累犯，係以受有期徒刑之執行完畢或受無
期徒刑或有期徒刑一部之執行而赦免後，五年以內再犯有期徒刑
以上之罪為要件。是被告前曾否受有期徒刑之執行完畢或曾否受
赦免，乃能否適用刑法第四十七條論以累犯之前提事實，法院應
依職權調查明白，以為能否適用刑法第四十七條之依據，自有調
查之必要性。如未調查明白，被告前受有期徒刑之執行又未執行
完畢，乃竟論以累犯，即屬應於審判期日調查之證據而未予調查
，其判決當然為違背法令。次按刑法第七十九條之一第一項規定
：『二以上徒刑併執行者，第七十七條所定最低應執行之期間，
合併計算之。』同條第三項規定：『依第一項規定合併計算執行
期間而假釋者，前條第一項規定之期間，亦合併計算之。』則在
併合執行之情形，經許其假釋出獄者，其報請許可假釋所須最低
應執行之期間，既合併計算，且假釋期間（即殘刑期間），亦合
併計算之，必於該期間內未經撤銷假釋，其未執行之刑，始以已
執行論。從而，不論假釋出獄前所執行之期間是否已逾其中任一
罪之刑期，亦不論嗣後其假釋有無被撤銷，在假釋期間內，均應
認為尚未執行完畢。其於執行逾其中任一罪之刑期後五年內之假
釋期間，再犯有期徒刑以上之罪者，不應論以累犯（八十八年七
月二十日最高法院刑事庭第四次決議參照）。本件被告甲○○前
於八十一年、八十二年間，因違反肅清煙毒條例案件，經台灣高
等法院高雄分院以八十一年度上訴字第二一二一號、八十二年度
上訴字第二五五三號分別判處有期徒刑二年五月、三年確定。二
案接續執行，指揮書執行期間為八十二年一月十六日至八十四年
四月十日，接續八十四年四月十一日至八十七年三月四日止，於
八十三年九月十五日因縮短刑期假釋出獄，縮刑期滿日期為八十
七年一月三十一日。惟被告於假釋期間，復於八十四年間因肅清
煙毒條例案件，經台灣高等法院高雄分院以八十四年度上訴字第
二六五八號判處有期徒刑三年六月確定，由法務部於八十五年六
月二十九日撤銷假釋，應執行殘餘刑期三年四月十六日。嗣因被
告拒不到案執行而遭通緝，通緝期間被告復於九十四（應係八十
四之誤）年十月十八日後至八十五年十二月一日十二時五分向前
回溯二十四小時內某時止，連續在高雄縣市內不詳地點，不定期
施用毒品多次，經台灣高等法院高雄分院以八十六年度上訴字第
二二五０號判處有期徒刑三年七月確定。於緝獲歸案時，始執行
上開殘刑三年四月十六日，指揮書執畢日期為八十九年六月五日
。此有台灣高等法院高雄分院八十一年度上訴字第二一二一號、
八十二年度上訴字第二五五三號、八十四年度上訴字第二六五八
號、八十六年度上訴字第二二五０號判決等案全部卷宗，暨上開
刑案相關執行卷內所附之檢察官指揮書、全國刑案資料查註紀錄
表、法務部撤銷假釋函可稽。則被告於八十五年十二月一日再犯
本件肅清煙毒條例之罪時，前犯之肅清煙毒條例各罪，均尚未執
行完畢，揆諸前開說明，自無成立累犯之餘地。詎原審未予調查
，遽引據被告全國前案紀錄表之記載，以被告前所犯之肅清煙毒
條例一罪，經台灣高等法院高雄分院判處有期徒刑二年五月，已
於八十四年四月十日縮短刑期假釋期滿執行完畢，誤論以累犯並
加重其刑，判處有期徒刑三年七月，並維持第一審（按係『初審
』之誤）判決駁回其上訴，顯有適用法則不當，及應調查之證據
未予調查之違背法令。案經確定，且對被告不利，爰依刑事訴訟
法第四百四十一條、第四百四十三條提起非常上訴，以資糾正。
」等語。
本院按判決不適用法則或適用不當者，為違背法令；依法應於審
判期日調查之證據未予調查者，其判決當然違背法令，刑事訴訟
法第三百七十八條、第三百七十九條第十款分別定有明文。又受
有期徒刑之執行完畢，或受無期徒刑或有期徒刑一部之執行而赦
免後，五年以內再犯有期徒刑以上之罪者，始構成累犯，加重其
刑至二分之一，行為時即民國九十五年七月一日修正施行前之刑
法第四十七條定有明文；而所謂執行完畢，除在監獄執行期滿者
外，如為假釋出獄，依行為時即九十五年七月一日修正施行前之
刑法第七十九條第一項前段規定，須在無期徒刑滿十五年，或在
有期徒刑所餘刑期內，未經撤銷假釋者，其未執行之刑始以已執
行論。再刑法第七十九條之一第一項規定：「二以上徒刑併執行
者，第七十七條所定最低應執行之期間，合併計算之。」同法條
第三項規定：「依第一項規定合併計算執行期間而假釋者，前條
第一項規定之期間，亦合併計算之。」則在併合執行之情形，經
許其假釋出獄者，其報請許可假釋所須最低應執行之期間，既合
併計算，且假釋期間，亦合併計算之，必於該期間內未經撤銷假
釋，其未執行之刑，始以已執行論。則不論假釋出獄前所執行之
期間是否已逾其中任一罪之刑期，亦不論嗣後其假釋有無被撤銷
，在假釋期間內，均應認為尚未執行完畢。其於執行逾其中任一
罪之刑期後五年內之假釋期間，再犯有期徒刑以上之罪者，自不
應論以累犯。本件被告甲○○前於八十一年、八十二年間，因違
反肅清煙毒條例案件，經台灣高等法院高雄分院以八十一年度上
訴字第二一二一號、八十二年度上訴字第二五五三號分別判處有
期徒刑二年五月、三年確定。二案接續執行，指揮書執行期間為
八十二年一月十六日至八十四年四月十日，接續自八十四年四月
十一日至八十七年三月四日止，於八十三年九月十五日因縮短刑
期假釋出獄，縮刑期滿日期為八十七年一月三十一日。惟被告於
假釋期間，又於八十四年間因肅清煙毒條例案件，經台灣高等法
院高雄分院以八十四年度上訴字第二六五八號判處有期徒刑三年
六月確定，由法務部於八十五年六月二十九日撤銷假釋，應執行
殘餘刑期三年四月十六日。嗣因被告拒不到案執行而遭通緝，通
緝期間，被告復於八十四年十月十八日後至八十五年十二月一日
十二時五分向前回溯二十四小時內某時止，連續在高雄縣市不詳
地點，不定期施用毒品多次，經台灣高等法院高雄分院以八十六
年度上訴字第二二五０號判處有期徒刑三年七月確定。迨至八十
六年一月二十一日緝獲歸案時，始執行上開殘刑三年四月十六日
，指揮書執畢日期為八十九年六月五日。此有台灣高等法院高雄
分院八十一年度上訴字第二一二一號、八十二年度上訴字第二五
五三號、八十四年度上訴字第二六五八號、八十六年度上訴字第
二二五０號等案全卷，暨相關執行卷所附檢察官指揮書、全國刑
案資料查註紀錄表、法務部撤銷假釋函可稽。則被告於八十五年
十二月一日再被查獲犯本件肅清煙毒條例之罪時，前犯之肅清煙
毒條例各罪，均尚未執行完畢，揆諸前開說明，自無成立累犯之
餘地；乃初審判決未詳予調查，遽引「被告全國前案紀錄表」之
記載，以被告前所犯肅清煙毒條例罪，經台灣高等法院高雄分院
判處有期徒刑二年五月部分，已於八十四年四月十日縮短刑期假
釋期滿執行完畢，論以累犯並加重其刑，原判決認無不合，維持
初審論處被告有期徒刑三年七月之判決，駁回被告在終審之上訴
，依上說明，自有適用法則不當及調查未盡之違背法令。案經確
定，且於被告不利，非常上訴意旨執以指摘，洵有理由，應由本
院將原判決及初審判決關於諭知累犯部分均撤銷，並依原確定判
決裁判時之法律，另行判決如主文第二項所示，以資糾正。台灣
高雄地方法院檢察署檢察官雖就台灣高等法院高雄分院八十四年
度上訴字第二六五八號確定判決，亦聲請檢察總長提起非常上訴
（見該署九十六年度執聲非字第六號執行卷），但檢察總長就該
部分並未提起非常上訴，本院自毋庸論列；至原判決其他部分，
非常上訴意旨並未加以指摘，非本院所得審究；均附此敘明。
據上論結，應依刑事訴訟法第四百四十七條第一項第一款，肅清
煙毒條例第九條第一項，刑法第十一條前段、第五十六條，判決
如主文。
中　　華　　民　　國　九十六　年　　三　　月　二十二　日
                      最高法院刑事第十一庭
                          審判長法官  林　永　茂
                                法官  洪　文　章
                                法官  蘇　振　堂
                                法官  蕭　仰　歸
                                法官  何　菁　莪
      本件正本證明與原本無異
                                      書  記  官
中　　華　　民　　國　九十六　年　　三　　月　二十六　日
                                                      Ｅ
附錄法條：
肅清煙毒條例第九條第一項：
施用毒品或鴉片者，處三年以上七年以下有期徒刑。
